【裁判字號】    97,消債更,1071
【裁判日期】    971223
【裁判案由】    更生事件
【裁判全文】
臺灣板橋地方法院民事裁定          97年度消債更字第1071號
聲  請  人  甲○○原名「李維.
上列當事人因消費者債務清理事件聲請更生，本院裁定如下：
    主  文
聲請駁回。
聲請費用由聲請人負擔。
    理  由
一、按債務人與金融機構協商成立者，不得聲請更生或清算，但
    因不可歸責於己之事由，致履行顯有重大困難者，不在此限
    ；本條例施行前，債務人依金融主管機關協調成立之中華民
    國銀行公會會員辦理消費金融案件無擔保債務協商機制與金
    融機構成立之協商，準用前項之規定，消費者債務清理條例
    第151 條第5 項、第6 項分別定有明文。再聲請更生或清算
    不合程式或不備其他要件者，法院應以裁定駁回之，但其情
    形可以補正者，法院應定期間先命補正，復為同條例第8 條
    所明定。依其立法理由可知，債務清償方案成立後，固由債
    務人按其條件履行，惟需於其後發生情事變更，在清償期間
    收入或收益不如預期，致該方案履行困難甚或履行不能，因
    不可歸責於己，始能聲請更生或清算。此項規定旨在避免債
    務人任意毀諾已成立之協商，濫用更生或清算之裁判上債務
    清理程序，蓋以債務清償方案係經當事人行使程序選擇權所
    為之債務清理契約，債務人應受該成立之協議所拘束。債務
    人既已與金融機構協商成立，如認該協商方案履行有其他不
    適當情形，自仍應再循協商途徑謀求解決。
二、本件聲請意旨略以：其有不能清償債務之情事，目前債務總
    金額為新臺幣（下同）3,742,692 元，消費者債務清理條例
    施行前，曾依照中華民國銀行公會會員辦理消費金融案件無
    擔保債務協商機制，與其最大債權金融機構安泰商業銀行股
    份有限公司（下稱：安泰銀行）成立協商，雙方約定聲請人
    自民國95年7月起，分120期，利率4%，每月10日以42,165元
    依各債權銀行債權金額比例清償各項債務，直至全部清償為
    止，惟其因任職於德信綜合證券股份有限公司，工作收入係
    依據聲請人每月之業績作為考核，而自96年10月起其即因業
    績下滑，導致每月收入僅剩16,000元至17,000元左右，無法
    再按期繳交協商時所達成之月付金，況其仍須負擔個人及家
    庭之基本支出，因此在繳交至96年11月後即因無法繼續繳納
    而毀諾，其毀諾實具有不可歸責於己事由；再其目前於臺北
    縣土城市之路邊攤工作，每月收入約有30,000元，其願以每
    月為1 期，每期繳交15,000元之方式履債，是請裁定開始更
    生等語。
三、經查：
（一）聲請人曾經參加中華民國銀行公會會員辦理消費金融案件
      無擔保債務協商機制，與安泰銀行成立協商，並於96年11
      月之後毀諾等情，業據其提出協議書、無擔保債務還款計
      劃、安泰銀行帳號為00000000000000號活期儲蓄存款存摺
      、財團法人金融聯合徵信中心債權人清冊等件附卷為憑，
      復有安泰銀行97年8 月14日之民事陳報狀1 份在卷可參，
      是聲請人向本院聲請更生，須符合「不可歸責於己致履行
      顯有重大困難事由」之要件，方為適法。
（二）再聲請人固以其業績下滑、收入減少，主張毀諾協商條件
      具有不可歸責於己事由等語，然查，聲請人自92年10月20
      日即任職於德信綜合證券股份有限公司，此有其勞工保險
      被保險人投保資料表附卷可參，聲請人自當明瞭其收入隨
      其業績良窳而受影響，而其仍願與安泰銀行成立協商，自
      應已於協商時衡酌該事項，因此若無情事變更或其他重大
      履行困難之情事，實難據以作為不可歸責事由。又聲請人
      目前每月既有30,000元左右之收入，雖經「個別協商一致
      性方案」可能致其每個月仍須清償20,800元，但此已較前
      開協商月付金為低，況聲請人既已負債，本應較一般人更
      節約支出、撙節開銷，是個別一致性協商後其每月仍餘9,
      200 元可供運用，應已足維持其最低基本生活，並藉以重
      獲新生之機會。是聲請人既無情事變更事由，且無重大履
      行困難之處，其毀諾協商條件自與本條例之規定不符。
五、綜上所述，本件聲請人既無消費者債務清理條例第151 條第
    5 項但書所規定不可歸責於己之事由，其向本院聲請更生，
    應屬聲請之要件不備，而該欠缺又無從補正，依首揭條文之
    規定，自應駁回其更生之聲請，爰裁定如主文。
中    華    民    國    97    年    12    月    23    日
                  民事第三庭  法  官  邱靜琪
上為正本係照原本作成
如不服本裁定，應於裁定送達後10日內，以書狀向本院提出抗告
，並繳納抗告費新臺幣1千元
中    華    民    國    97    年    12    月    23    日
                              書記官  白俊傑


司法院資訊處製作；財團法人民間司法改革基金會備份。
